【裁判字號】    89,易,638
【裁判日期】    900131
【裁判案由】    詐欺
【裁判全文】
臺灣臺南地方法院刑事判決                          八十九年度易字第六三八號
    公  訴  人  臺灣台南地方法院檢察署檢察官
    被      告  甲○○
                丙○○原名王.
右列被告因詐欺等案件，經檢察官聲請簡易判決處刑 (八十八年度偵字第一Ｏ三六八
號)，經本院簡易庭認不宜以簡易判決處刑，而移由普通庭審理，本院判決如左：
    主  文
甲○○、丙○○均共同連續意圖為自己不法之所有，以詐術使人將本人之物交付，各
處有期徒刑拾月。丙○○緩刑參年。
    事  實
一、甲○○與王蔡麗英係夫妻，以零售檳榔為生，二人明知無清償能力，仍共同基於
    意圖為自己不法所有之概括犯意聯絡，於民國（下同）八十七年五月間起至八十
    八年十二月止，連續向乙○○訂購檳榔，並均詐稱渠等會將所訂購檳榔賣得價金
    後，悉數清償積欠款項，並先以王蔡麗英為名義人，簽發如附表編號一、二之支
    票二紙作為擔保，其後，因該二紙支票屆期均未兌現，又承接上開犯意，徵得甲○○與丙○○二人之女王文琪之授權，簽發以王文琪為名義人之如附表編號三至
    編號九之支票七張，作為擔保之用，貨款合計新台幣（下同）一百零五萬元，使
    乙○○陷於錯誤而均如數交貨，嗣於八十八年五月間至八十九年三月間，如附表
    之支票屆期均遭退票，經乙○○查知王蔡麗英之支票帳戶早於八十六年十月二十
    四日，經票據交換所列為拒絕往來戶，以及王文琪名義所簽發之支票均未兌現後
    ，始知受騙。
二、案經乙○○訴由台灣台南地方法院檢察署檢察官偵查起訴。
    理  由
一、右揭事實，業據被告甲○○、王蔡麗英在偵查中供認不諱，復經證人即告訴人乙○○於偵審中證述：八十七年五月間，伊收取被告所開如附表編號一二之支票時
    ，尚不知王蔡麗英已被拒絕往來，被告二人亦未將此事告知，後來八十七年陸月
    知道後，被告二人又詐稱渠等會將新訂的檳榔賣得價金再清償積欠款項，且開立
    被告二人之女之支票與伊，伊才會又被騙等語明確在卷（參見八十九年七月十一
    日訊問筆錄、九十年一月十七日審判筆錄暨告訴狀），並有銷貨單、支票暨退票
    理由單九紙附卷可稽。被告二人在審判中翻異前詞，辯稱：檳榔訂購的數量，都
    是告訴人自願寄給他們的，且也曾經致電告訴人，叫告訴人不要再寄檳榔，至於
    八十七年的二張票，已經還了一張二十五萬，另一張也還剩九萬元，渠等並未詐
    欺云云。惟查（一）被告王蔡麗英之支票存戶於八十五年九月十八開戶，嗣於八
    十六年十月二十四日經票據交換所列為拒絕往來戶乙節，有華南銀行八十八年九
    月十四日華東字第一０二號簡便行文表在卷可參，可見被告夫妻二人於八十六年
    十月間已陷於債信不良無清償能力之狀態，竟仍連續在八十七年五月間起至八十
    八年年十二月止，仍陸續向告訴人乙○○訂購檳榔，且以明知不能兌現之如附表
    編號一至編號九之支票假充擔保之用，以取信於告訴人，是被告二人確有詐欺犯
    行已甚顯明。（二）至被告二人一再辯稱：八十七年五月所簽發如附表編號一二
    之支票跳票後，告訴人自願寄檳榔給渠等二人，並非被告二人詐欺云云，然按依
    檳榔批發定貨之交易習慣，承諾無須通知者，在相當時期內，既有收受檳榔之事
    實，其買賣契約即為成立，是被告二人於收受檳榔後，並以如附表編號三至編號
    九之支票假充為貨款之支付，至屆期後又均未兌現，有台南市票據交換所存款不
    足退票單七紙附卷足資佐憑，是被告二人所辯二人並未詐欺一事，顯與事理有違
    ，而不足採信。綜上所述，本件事證明確，被告二人共同連續詐欺犯行均堪以認
    定，應予依法論科。
二、核被告甲○○、王蔡麗英所為，均係犯刑法第三百三十九條第一項之詐欺罪。被
    告二人間有犯意之聯絡及行為之分擔，皆為共同正犯。被告二人多次詐欺犯行，
    時間緊接，方法一致，所犯係構成要件相同之罪名，顯係基於概括犯意所為，為
    連續犯，依刑法第五十六條之規定論以一罪，並依法加重其刑。公訴人雖僅就被
    告二人於八十七年五月間之詐欺犯行提起公訴，然檢察官就犯罪事實一部起訴者
    ，其效力及於全部，本件被告如附表編號三至編號九之詐欺部分之犯罪事實，與
    前揭論罪科刑之如附表編號一二之詐欺部分，有連續犯之關係，已如前述，依據
    審判不可分之關係，本院自應就屬於裁判上一罪之如附表編號三至編號九之詐欺
    部分一併加以裁判。爰審酌被告二人詐欺所得金額逾百萬元及犯後態度等一切情
    狀，量處如主文所示之刑，以示懲儆。查被告丙○○前未曾受有期徒刑以上刑之
    宣告，有卷附台灣高等法院被告全國前案記錄表一紙可按，其與甲○○二人雖共
    同觸犯本罪，然被告二人尚有子女需要就學，學費負擔仍亟需父母之供養，是本
    院認被告丙○○所宣告之刑以暫不執行為當，併諭知緩刑參年。
三、公訴意旨另以：被告二人於八十六年十二月間起至八十七年四月底止，二人明知
    支票帳戶已被拒絕往來，仍向告訴人訂購檳榔，並誑稱會如數付款，使告訴人陷
    於錯誤，而連續交付檳榔予被告二人，因認被告二人涉有共同連續詐欺罪嫌。然
    查：於八十六年十二月間起至八十七年四月間止，雖告訴人仍依前例寄檳榔予被
    告二人，然此舉非基於被告二人詐術之實施，而是告訴人基於雙方多年之交易默
    契，而累積之信賴關係所致，此參酌告訴人自承：因為生意上周轉乃是必然的現
    象，而且伊與被告二人在八十四年就有生意上往來，所以才會把檳榔寄給被告等
    語明確在卷（參見九十年一月十七日審理筆錄），是公訴人認被告二人此部分涉
    有連續詐欺罪即有未合，此外，復查無其他積極證據證明被告確有公訴人所指此
    部分之犯行，惟公訴意旨認此部分與前揭論罪科刑之詐欺罪有連續犯之關係，屬
    裁判上一罪，爰不另為無罪之諭知，併此敘明。
據上論斷，應依刑事訴訟法第二百九十九條第一項前段，刑法第二十八條、第三百三
十九條第一項、第五十六條、第七十四條第一款，罰金罰鍰提高標準條例第一條前段
，判決如主文。本案經檢察官李白松到庭執行職務
中      華      民      國      九十      年    一    月  三十一        日
                                  臺灣臺南地方法院刑事第三庭
                                          法  官  謝家宜
右正本證明與原本無異。
如不服本判決，應於判決送達後十日內，向本院提出上訴狀。
                                          書記官  魏芝雯
中      華      民      國      九十      年    一    月  三十一        日
附錄法條：
中華民國刑法第三百三十九條
意圖為自己或第三人不法之所有，以詐術使人將本人或第三人之物交付者，處五年以
下有期徒刑、拘役或科或併科一千元以下罰金。
以前項方法得財產上不法之利益或使第三人得之者，亦同。
前二項之未遂犯罰之。
附    表：
┌───┬─────────┬─────┬─────┬─────┐
│編  號│票            號  │發 票 人  │面      額│ 備    註 │
├───┼─────────┼─────┼─────┼─────┤
│  １  │ＡＢ0000000│王蔡麗英  │二十五萬元│  未兌現  │
├───┼─────────┼─────┼─────┼─────┤
│  ２  │ＡＢ0000000│王蔡麗英  │十五萬元  │  未兌現  │
├───┼─────────┼─────┼─────┼─────┤
│  ３  │ＢＡ0000000│王文琪    │十五萬元  │  未兌現  │
├───┼─────────┼─────┼─────┼─────┤
│  ４  │ＢＡ0000000│王文琪    │十五萬元  │  未兌現  │
├───┼─────────┼─────┼─────┼─────┤
│  ５  │ＢＡ0000000│王文琪    │十五萬元  │  未兌現  │
├───┼─────────┼─────┼─────┼─────┤
│  ６  │ＢＡ0000000│王文琪    │十五萬元  │  未兌現  │
├───┼─────────┼─────┼─────┼─────┤
│  ７  │ＢＡ0000000│王文琪    │十五萬元  │  未兌現  │
├───┼─────────┼─────┼─────┼─────┤
│  ８  │ＢＡ0000000│王文琪    │十五萬元  │  未兌現  │
├───┼─────────┼─────┼─────┼─────┤
│  ９  │ＢＡ0000000│王文琪    │十五萬元  │  未兌現  │
└───┴─────────┴─────┴─────┴─────┘


司法院資訊處製作；財團法人民間司法改革基金會備份。
